【裁判字號】    98,簡上,14
【裁判日期】    980331
【裁判案由】    詐欺
【裁判全文】
臺灣新竹地方法院刑事判決              98年度簡上字第14號
聲  請  人  臺灣新竹地方法院檢察署檢察官
上  訴  人
即  被  告  甲○○
上列上訴人即被告因詐欺案件，不服本院新竹簡易庭中華民國97
年12月2 日97年度竹簡字第1601號第一審簡易判決（聲請案號：
97年度偵字第6645號），提起上訴，本院管轄第二審之合議庭判
決如下：
    主  文
上訴駁回。
    事  實
一、甲○○明知邇來詐騙歪風猖狂，詐騙集團多利用他人所申辦
    之金融機構帳戶（俗稱人頭帳戶），誘使被害人將現金轉入
    該集團所使用之人頭帳戶後，再層層轉領以逃避追緝，故其
    可預見將自己之金融機構帳戶存摺、提款卡及密碼等物提供
    予他人使用，可能因此供他人使用詐術使被害人將款項匯入
    後，再予提領使用；並預見可能因而幫助他人從事詐欺之不
    法犯罪，竟仍基於幫助他人詐欺之未必故意，於民國97年8
    月20日前某日，見報紙上刊載收購金融機構帳戶之廣告，而
    依報載電話號碼聯絡後，於97年8 月20日某時許，在新竹市
    ○○路某處，將其於96年5 月4 日在彰化商業銀行新竹分行
    所開設帳號00000000000000號之帳戶及於94 年8月17日在渣
    打國際商業銀行股份有限公司北新竹分行所開設帳號000000
    00000 號之帳戶之存摺、提款卡及密碼，以新臺幣（下同）
    6000元之代價，販賣予真實姓名年籍均不詳之詐欺集團成員
    使用。嗣於97年8 月25日晚上某時許，自稱係東森電視購物
    臺工作人員之詐欺集團成年成員致電予乙○○，佯稱其先前
    購物時設定錯誤，須至自動櫃員機操作更正，致使乙○○陷
    於錯誤，而依指示分別於同日某時許、20時7 分許、20時12
    分許，以臺灣銀行所設置之自動櫃員機，分別自其上海商業
    銀行帳號00000000000000號帳戶、臺北富邦銀行帳號000000
    0000000000號帳戶、第一商業銀行帳號00000000000 號帳戶
    ，各轉帳29989 元至甲○○名義之前開彰化商業銀行新竹分
    行帳戶內（共3 筆，金額總計為89967 元），再於同日20時
    44分許，以渣打國際商業銀行股份有限公司所設置之自動櫃
    員機，轉帳100000元、及於20時57分許，亦以渣打國際商業
    銀行股份有限公司所設置之自動櫃員機，轉帳100000元，均
    至甲○○名義之前開渣打國際商業銀行股份有限公司北新竹
    分行帳戶內。嗣因乙○○發覺受騙，報警處理，而為警循線
    查悉上情。
二、案經乙○○訴由新竹市警察局第二分局報請臺灣新竹地方法
    院檢察署檢察官偵查聲請簡易判決處刑。
    理  由
壹、程序方面：
    按被告以外之人於審判外之言詞或書面陳述，除法律有規定
    者外，不得作為證據；又被告以外之人於審判外之陳述，雖
    不符合同法第159 條之1 至第159 條之4 之規定，但經當事
    人於審判程序同意作為證據，法院審酌該言詞陳述或書面陳
    述作成時之情況，認為適當者，亦得為證據。當事人、代理
    人或辯護人於法院調查證據時，知有第159 條第1 項不得為
    證據之情形，而未於言詞辯論終結前聲明異議者，視為有前
    項之同意，刑事訴訟法第159 條第1 項及第159 條之5 分別
    定有明文。經查，本判決下列所引用之各該被告以外之人於
    審判外之陳述（包含書面陳述），除公務員職務上製作之紀
    錄文書，並無顯不可信之情況，依刑事訴訟法第159 條之4
    第1 款規定，有證據能力外，其餘亦屬傳聞證據部分，檢察
    官及被告於本院準備程序中均表示沒有意見，且迄於言詞辯
    論終結前亦未聲明異議。本院審酌上開證據資料製作時之情
    況，尚無違法不當及證明力明顯過低之瑕疵，亦認為以之作
    為證據應屬適當，故揆諸前開規定，爰依刑事訴訟法第159
    條之5 規定，認前揭證據資料均有證據能力。
貳、實體方面：
一、訊據被告甲○○固不否認有申請開立上揭帳戶，並於前揭時
    地將其所開設前揭帳戶存摺、提款卡及密碼等物，以如事實
    欄所述代價，販賣予他人等情，惟矢口否認有何幫助詐欺取
    財之犯行，辯稱：我不知道販賣出去的帳戶會受到詐騙集團
    之使用，我不知道這樣有犯罪云云。經查：
（一）被告於上揭時間向彰化商業銀行新竹分行所申請開設帳號
      00000000000000號之帳戶，於前開時地，分別經被害人乙
      ○○自上海商業銀行帳號00000000000000號帳戶、臺北富
      邦銀行帳號0000000000000000號帳戶、第一商業銀行帳號
      00000000000 號帳戶，各轉帳匯入29989 元；又被告於上
      開時間向渣打國際商業銀行股份有限公司北新竹分行所申
      請開設帳號00000000000 號之帳戶，於前開時地，經被害
      人乙○○轉帳匯入100000元及100000元，而被害人之所以
      會轉帳匯款係因於前開時地，係假冒東森電視購物臺工作
      人員之詐欺集團成年成員致電佯稱其先前購物時設定錯誤
      ，須至自動櫃員機操作更正，是以信以為真，陷於錯誤，
      而依指示分別匯款，被害人嗣後發現遭騙，乃報警處理等
      情，業據被害人於警詢時指述明確（見97年度偵字第6645
      號卷【以下簡稱第6645號偵卷】第5 、6 頁），且為被告
      自承上揭帳戶確為其所申請開立，並於前述時地以6000元
      之代價販賣予他人，該帳戶分別於前述時地確經被害人轉
      帳匯入前開款項等情不諱，並有渣打銀行自動櫃員機交易
      明細表2 份、被害人名義之存摺影本1 份、臺灣銀行自動
      櫃員機交易明細表2 份、彰化商業銀行新竹分行於97年9
      月9 日以彰新字第972343號函送之個人戶顧客資料卡、印
      鑑卡、查詢結果、身分證正反面影印本、存摺存款帳戶資
      料及交易名義查詢等資料1 份、渣打國際商業銀行股份有
      限公司北新竹分行於97年9 月23日以渣打商銀北新竹字第
      09 700225 號函檢送之印鑑卡、身分證及駕照正反面影本
      、存款相關業務申請書、活期性存款結清帳戶明細查詢等
      資料1 份在卷足稽（見第6645號偵卷第7 至21頁）。
（二）次按，任何人均可辦理金融帳戶存摺使用，如無正當理由
      ，實無借用他人存摺使用之理，而金融存摺亦事關個人財
      產權益之保障，其專有性甚高，除非本人或與本人親密關
      係者，難認有何理由可自由流通使用該存摺，一般人均有
      妥為保管及防止他人任意使用之認識，縱特殊情況偶需交
      付他人使用，亦必深入瞭解用途及合理性，始予提供，且
      該等專有物品如落入不明人士手中，而未加以闡明正常用
      途，極易被利用為與財產有關之犯罪工具，而有犯罪意圖
      者，非有正當理由，竟徵求他人提供帳戶，甚且，猶付出
      款項向他人購買，客觀上可預見其目的，係供為某筆資金
      之存入後再行領出之用，且該筆資金之存入及提領過程係
      有意隱瞞其流程及行為人身分曝光之用意，一般人本於一
      般認知能力均易於瞭解，報章媒體復一再披露詐騙集團為
      規避查緝，故使用他人帳戶以遂行詐欺之不法犯罪態樣，
      被告於案發當時已係成年人，對此自難諉為不知。而被告
      任意將渠之帳戶存摺、提款卡及密碼交付予他人，而該人
      既有使用帳戶之需，竟不思自行申辦，反大費周章收集他
      人帳戶使用，顯與一般交易常情相悖，則其用途實屬可疑
      。被告於本院審理時亦自承：我知道任何人都可以去開戶
      。（為何自己可以去辦存摺，卻還要去跟別人買？）我有
      覺得奇怪。（你不會覺得奇怪買帳戶的人可以自己去辦？
      ）我有覺得奇怪。（可是你還是把帳戶賣給對方？）是等
      語明確（見本院卷第18、27頁）。足證被告應可預見金融
      帳戶存摺、提款卡及密碼提供他人使用，將幫助他人實施
      詐欺犯罪，竟仍將其帳戶存摺、提款卡及密碼等物，以前
      述代價販賣予來路不明之人，是縱無證據證明被告明知該
      人之犯罪態樣係以該帳戶供詐欺之用，惟其顯具縱有人以
      其之金融帳戶實施詐欺犯罪亦不違背其本意之幫助意思自
      明。
（三）綜上，被告所辯顯為事後卸責之詞，不足採信，本案事證
      明確，被告前述犯行洵堪認定，應予依法論科。
二、核被告甲○○交付前述帳戶之存摺、提款卡及密碼供人不法
    使用，顯係基於幫助他人詐欺取財之不確定犯意，且其所為
    提供帳戶存摺、提款卡及密碼之行為亦屬刑法詐欺取財罪構
    成要件以外之行為，其既以幫助他人犯罪之意思而參與犯罪
    構成要件以外之行為，核其所為，係犯刑法第30條第1 項前
    段、第339 條第1 項之詐欺取財罪之幫助犯，爰依刑法第30
    條第2 項減輕其刑。
三、原判決認被告罪證明確，適用刑法第30條、第339 條第1 項
    、第47條第1 項、第41條第1 項前段，刑法施行法第1 條之
    1 等規定，量處被告有期徒刑3 月，如易科罰金，以新臺幣
    1 千元折算一日，經核其認事用法均無不合。爰審酌被告交
    付帳戶存摺、提款卡及密碼等物予他人，充作轉向他人詐欺
    取財之工具，非但徒增被害人尋求救濟之困難，亦使詐騙集
    團得以順遂詐欺取財犯行，並審酌被害人遭受損害之程度、
    被告犯罪之手段、情節、生活狀況、智識程度、被告本身罹
    有地中海型貧血疾病等情，有馬偕紀念醫院診斷證明書1 份
    在卷足參，惟其犯罪後，雖曾一度坦承犯行，然於本院審理
    時則一再飾詞否認、犯後態度非佳，迄今亦未賠償被害人等
    一切情狀，認原判決量刑亦稱妥適，被告上訴猶矢口否認犯
    行，為無理由，應予駁回。
四、據上論斷，應依刑事訴訟法第455 條之1 第3 項、第368 條
    ，判決如主文。
本案經檢察官陳玉華到庭執行職務。
中    華    民    國    98    年    3     月    31    日
                  刑事第一庭    審判長法  官  許翠玲
                                      法  官  羅惠雯
                                      法  官  楊惠芬
以上正本證明與原本無異。
不得上訴。
中    華    民    國    98    年    3     月    31    日
                                      書記官  張懿中
附錄本案論罪科刑法條：
刑法第339 條第1 項：
意圖為自己或第三人不法之所有，以詐術使人將本人或第三人之
物交付者，處五年以下有期徒刑、拘役或科或併科一千元以下罰
金。
刑法第30條：
幫助他人實行犯罪行為者，為幫助犯。雖他人不知幫助之情者，
亦同。
幫助犯之處罰，得按正犯之刑減輕之。


司法院資訊處製作；財團法人民間司法改革基金會備份。
